【裁判字號】    92,上訴,658
【裁判日期】    920507
【裁判案由】    違反毒品危害防制條例
【裁判全文】
臺灣高等法院高雄分院刑事判決                    九十二年度上訴字第六五八號
    上  訴  人
    即  被  告  甲○○
右上訴人因毒品危害防制條例案件，不服台灣高雄地方法院九十一年度訴字第二一一
七號中華民國九十二年二月二十七日日第一審判決（起訴案號：台灣高雄地方法院檢
察署九十一年度毒偵字第一九九八號、第二七一一號），提起上訴，本院判決如左：
    主  文
上訴駁回。
    事  實
一、甲○○曾因施用毒品案件，經原審法院裁定觀察、勒戒後，因無繼續施用之傾向
    ，經臺灣高雄地方法院檢察署（以下簡稱高雄地檢署）檢察官於民國八十八年四
    月九日以八十八年度毒偵緝字第五八六號為不起訴處分，詎其仍不知悔改，復於
    九十年一月間再因施用毒品案件，經原審法院裁定觀察、勒戒後，因認有繼續施
    用之傾向，乃於同年二月九日經原審法院高雄簡易庭以九十年度雄簡字第一二八
    號判處有期徒刑五月而確定在案，於九十年五月二十九日易科罰金執行完畢後，
    竟仍不知所警惕，復基於概括之犯意，連續先自九十一年四月十八日起至同月二
    十日止，在其位於高雄市○○區○○路七巷三十號之住處，施用第一級毒品海洛
    因多次，為警於九十一年四月二十四日十四時三十分許，在高雄市○○區○○街
    七巷口處，因見其形跡可疑而於其同意下採驗尿液而查獲，並於其所駕駛牌照號
    碼為ＺＨ－二四六號計程車內扣得第一級毒品海洛因二小包（驗後合計淨重零點
    二二公克，包裝重零點四三公克）。又於九十一年六月三日二十時回溯二十四小
    時內之某時（不含公權力拘束期間，前述甲○○施用毒品之時間，公訴人誤載為
    自九十一年四月二十四日起至九十一年六月三日止），在不詳地點施用第一級毒
    品海洛因，經警於九十一年六月三日二十時在高雄市前鎮區○○○路十五號十二
    樓「巴黎香舍」旅社第一二○五號房內查獲，並自其身上起出第一級毒品海洛因
    一小包（驗後淨重零點四九公克，包裝零點二公克）。
二、案經高雄市政府警察局前鎮分局報請臺灣高雄地方法院檢察署檢察官偵查起訴。
    理  由
一、訊據上訴人即被告甲○○直承有連續施用第一級毒品海洛因之事實不諱，於原審
    及警訊時，復對於其自九十一年四月十八日起至同月二十日止，在其住處施用第
    一級毒品海洛因部分之犯罪事實，供承綦詳，惟其於原審法院審理中，否認曾於
    九十一年六月三日二十時回溯二十四小時內之某時（不含公權力拘束期間），於
    不詳處所再度施用第一級毒品海洛因之犯行，辯稱：其乃警方為求查緝毒梟而派
    遣之臥底線民，平時即與毒販親近，故難免吸入毒品之二手煙，至警方第一次查
    獲之毒品則非其所有，第二次查獲之毒品係同在「巴黎香舍」旅館之袁振德所給
    的云云。
二、經查：
  (一)依目前常用的尿液安非他命或嗎啡篩檢方式包括酵素免疫方析法（EIA，ENZYME
    EMMUNOASSAY ）、薄層色層分析法（TLC，THIN LAYER C HROMATOG RAPH Y）和
    放射免疫分析法（RIA，RAD IOIMMUNOASSAY），在文獻報告中，確實有藥品或食
    物因交叉反應（CRO SSREAC TOIN），可在尿液中測試中產生偽陽性（FA LSE
    POSITIVE）之安非他命或嗎啡反應，惟利用精密之儀器分析，將可排除偽陽性之
    可能，而得到正確的答案，因此篩檢結果必須進一步確認。在目前最常用之確認
    方法為氣相層析質譜儀（GC/MS，GAS CHROMATOGRA PHY / MASS SPECTROMETRY）
    ，此因乃在良好的操作條件下，以氣相層析質譜儀作藥物及其代謝產物定性及定
    量分析，幾乎不會有偽陽性反應產生；至於「坐於服用安非他命，施用海洛因旁
    者，其尿液檢驗結果是否可能有安非他命或海洛因（嗎啡）反應」；因法律問題
    及道德考量，迄今尚未有關於二手吸食安非他命或海洛因之文獻報告。但就理論
    上而言，吸食安非他命或海洛因時，因可造成空氣中懸浮之安非他命或海洛因，
    而由呼吸道吸入體內，所以有可能會造成類似自行吸食之效果，此時，空氣中之
    藥物濃度，將是導致二手吸食者是否呈現尿液測試陽性反應之重要因素。如吸食
    之密閉空間愈小。旁人吸食量愈多，相處時間愈久，與吸食者距離越近，則受影
    響之可能性愈大；又於吸食煙毒者及麻醉藥品者旁，同時吸入該吸食者燃燒之毒
    品所排出之氣體（即俗稱之二手煙），能否在尿液中被檢出煙毒或安非他命反應
    ，文獻上尚無此類研究報告。然按調查局檢驗煙毒經驗研判，若非處於空間狹小
    之密閉，並故意大量吸入該氣體，應不至於尿液中代謝出煙毒反應等情，此可參
    臺灣臺北地方法院另案函詢回覆之行政院衛生署藥物食品檢驗局藥檢壹字第
    一一五六號函影本及臺灣臺北地方法院另案函詢回覆之行政院國軍退除役官兵
    輔導委員會臺北榮民總醫院八十三年四月七日北總內字第三五九號函。然
    被告前開所辯係其於「巴黎香舍」旅社房間內吸到二手煙，並非如上揭函文所述
    係在密閉狹小空間且大量吸入毒品之氣體，佐以被告於九十一年四月二十四日及
    六月三日為警查獲當日所採尿液，經送請高雄市立凱旋醫院以免疫學分析法及以
    免疫學分析法及ＧＣ／ＭＳ方法（即氣相層析及質譜儀法）二種化驗方法之檢驗
    結果，皆呈第一級毒品海洛因之嗎啡陽性反應，有該局九十一年五月二十三日、
    六月十八日高市凱醫檢字第○○四五六號、○○五一八號煙毒尿液檢驗成績書各
    一份附卷（見九十一年度毒偵字第一九九八號偵查卷第十六頁、九十一年毒偵字
    第二七一一號偵查卷第十三頁）可稽。是依前開說乙，就被告尿液中確呈第一級
    毒品海洛因之嗎啡陽性反應及施用之場所觀之，均可排除偽陽性反應產生可能，
    足徵被告前開所辯，係卸責之詞，顯不足採。被告於本院審理時後以其供出毒品
    來源，而破獲前手販毒者云云，但並無證據以實其說，空口主張自無足取。
  (二)被告曾因施用毒品案件，經原審法院裁定觀察、勒戒後，因無繼續施用之傾向，
    經高雄地檢署檢察官於八十八年四月九日以八十八年度毒偵緝字第五八六號為不
    起訴處分在案，詎其仍不知悔改，復於九十年一月間再因施用案件，經原審法院
    裁定觀察、勒戒後，因認有繼續施用之傾向，乃於同年二月九日再經原審法院高
    雄簡易庭以九十年度雄簡字第一二八號判處有期徒刑五月而確定在案，詎其竟於
    五年內三犯毒品危害防制條例第十條之罪（即本案）一節，亦有臺灣高等法院被
    告全國前案紀錄表及刑案資料查註紀錄表附卷可稽。從而，本件事證乙確，被告
    連續施用第一級毒品之犯罪事實，洵堪認定。
三、復按海洛因係屬毒品危害防制條例第二條第二項第一款所稱之第一級毒品，是被
    告施用海洛因之行為，係犯該條例第十條第一項之施用第一級毒品罪。被告持有
    第一級毒品海洛因，嗣進而施用之，持有之低度行為應為施用之高度行為所吸收
    ，不另論罪。其前後多次施用第一級毒品之行為時間密接、犯罪構成要件相同，
    顯係基於概括犯意為之，應依連續犯規定論處，並加重其刑。再查，被告於九十
    年一月間曾因施用毒品案件，經原審法院裁定觀察、勒戒後，因認有繼續施用之
    傾向，乃於同年二月九日再經原審法院高雄簡易庭以九十年度雄簡字第一二八號
    判處有期徒刑五月而確定在案，於九十年五月二十九日因被告易科罰金而執行完
    畢後，此有臺灣高等法院被告全國前案紀錄表、被告刑案資料查註紀錄表在卷可
    參，其於五年以內再犯本件有期徒刑以上之罪，為累犯，依刑法第四十七條規定
    應加重其刑。被告同時有二種刑之加重事由，應依刑法第七十條之規定，遞加其
    刑。
四、原審依毒品危害防制條例第十條第一項、第十八條第一項前段，刑法第十一條、
    第五十六條、第四十七條規定，並審酌被告係累犯，前已有多次施用毒品之前科
    ，竟不知悔改，於五年以內再犯本件之罪，顯見其並無戒除毒害之決心，及其所
    犯罪行乃自戕之行為，尚無害及他人，犯後坦承部分犯行，態度良好等一切情狀
    ，量處有期徒刑八月，以資懲儆。並敘乙警方於九十一年四月二十四日及六月三
    日所分別扣案之疑似海洛因之不乙晶體共三包，經送請法務部調查局檢驗後，確
    為第一級毒品海洛因，此有該局電腦編號為調科壹字第二二○○一三四○一號、
    000000000號之檢驗報告各一紙附偵查卷可參，應依毒品危害防制條例
    第十八條第一項前段，宣告沒收銷燬之。另敘乙鑑驗所耗損之毒品，既已費失，
    自無庸宣告沒收銷燬。至警方於九十一年六月三日於「巴黎香舍」旅舍中除自被
    告身上起出第一級毒品一小包已如上述外，另於現場查獲電子磅秤一個、夾鏈袋
    二百五十個及疑似為第一級毒品海洛因之不乙晶體三包（毛重分別為一點七公克
    、一點一公克、零點七公克，參高市警前分刑字第九五○四號案卷之扣押物品目
    錄表），惟現場另有袁振德、蕭名欽、羅水發三人在現場，無法確定該等物品之
    所有權歸屬，而被告復否認該等物品為其所有，且該不乙晶體三包已經蕭名欽於
    查獲當日在警局內毀棄之，蕭名欽並因此經原審法院於九十一年八月十五日以九
    十一度訴字第一九五三號判處有期徒刑十月，有該刑事判決書一份在卷足參。從
    而，該三包不乙晶體既經毀棄，不復存在，亦無從查驗是否為違禁物之毒品，而
    被告復否認該電子磅秤、夾鏈袋為其所有，亦無證據可資證乙係被告施用第一級
    毒品所用之物，均不為沒收之諭知。經核原判決認事用法尚無不合，量刑亦稱妥
    適，被告上訴意旨並不否認犯罪，仍執陳詞，空言指摘原判決不當，並無可取，
    為無理由，應予駁回。
據上論斷，應依刑事訴訟法第三百六十八條，判決如主文。
本案經檢察官邱榮藏到庭執行職務。
中    華    民    國      九十二      年      五      月     七   日
                              臺灣高等法院高雄分院刑事第四庭
                                  審判長法官  蕭權閔
                                        法官  陳吉雄
                                        法官  陳啟造
右正本證乙與原本無異。
如不服本判決應於收受本判決後十日內向本院提出上訴書狀，其未述上訴理由者，
並得於提起上訴後十日內向本院補提理由書狀（均須按他造當事人之人數附繕本)「
切勿逕送上級法院」。
                                      書記官  白蘭
中    華    民    國      九十二      年      五      月     七   日
本件論罪科刑法條：
毒品危害防制條例第十條第一項
施用第一級毒品者，處六月以上五年以下有期徒刑。


司法院資訊處製作；財團法人民間司法改革基金會備份。
